【裁判字號】    99,交簡上,93
【裁判日期】    990714
【裁判案由】    公共危險等
【裁判全文】
臺灣臺北地方法院刑事判決            99年度交簡上字第93號
上  訴  人
即  被  告  甲○○
上列上訴人即被告因犯公共危險案件，不服本院九十九年度北交
簡字第八八號中華民國九十九年三月十七日第一審刑事簡易判決
（聲請簡易判決處刑案號：臺灣臺北地方法院檢察署九十八年度
偵字第二八一○○號），提起上訴，本院管轄第二審之合議庭判
決如下：
    主    文
上訴駁回。
甲○○緩刑貳年。
    犯罪事實
一、甲○○係以駕駛營業用小客車為業，為從事駕駛業務之人，
    於民國九十八年十月二十日上午十時五分許，駕駛萬世旺交
    通事業有限公司所有車牌號碼二三五—ＤＫ號營業小客車，
    沿位在臺北市中正區○○○路三號之交通部臺灣鐵路管理局
    臺北火車站西側道路由南往北方向行駛，行經上開臺北火車
    站西一門前時，本應注意汽車行駛時，駕駛人應注意車前狀
    況，並隨時採取必要之安全措施，而依當時為天候晴，日間
    有自然光線，道路路面狀況乾燥，無缺陷，無障礙物，且視
    距良好之市區○○道路，並無不能注意之情況，竟疏未注意
    車前狀況，貿然直行，適有行人乙○○違反行人穿越道路，
    在設有行人穿越道者，必須經由行人穿越道穿越，不得在其
    一百公尺範圍內穿越道路之規定，疏未注意距離該處北側三
    十五點六公尺處及南側八十八點五公尺處分別設有行人穿越
    道，為前往上開臺北火車站西一門對面之停車場，竟自上開
    臺北火車站西一門前由東往西方向徒步穿越上開臺北火車站
    西側道路至該處，甲○○因而閃避不及，致使其所駕駛之營
    業小客車右前車輪不慎輾壓乙○○左腳足，造成乙○○受有
    足壓砸傷之傷害（甲○○涉犯業務過失傷害罪嫌部分業據乙
    ○○撤回告訴，並經本院以九十九年度交易字第一六九號判
    決公訴不受理確定）。詎甲○○明知其駕駛上開營業小客車
    肇事，並致乙○○受傷，竟僅於車內開啟該營業小客車右前
    車窗詢問乙○○傷勢，而未下車對乙○○施以任何救護或報
    警處理，旋即基於逃逸之犯意，對乙○○佯稱其會馬上回頭
    來處理等語後，逕自駕駛上開營業小客車離開現場，經乙○
    ○記下甲○○駕駛之營業小客車車號報警處理而循線查獲。
二、案經臺北市政府警察局中正第一分局報請臺灣臺北地方法院
    檢察署檢察官偵查並聲請簡易判決處刑。
    理    由
壹、證據能力部分：
  一、查本件被告甲○○所為不利於己之陳述，並無出於強暴、
      脅迫、利誘、詐欺、疲勞訊問、違法羈押或其他不正之方
      法，亦非違反法定障礙事由經過期間不得訊問或告知義務
      之規定而為，依刑事訴訟法第一百五十六條第一項、第一
      百五十八條之二規定，應認其有證據能力。
  二、按除顯有不可信之情況外，從事業務之人於業務上或通常
      業務過程所須製作之紀錄文書、證明文書，亦得為證據，
      刑事訴訟法第一百五十九條之四第一款、第二款分別定有
      明文。又按醫師法第十二條第一項規定：醫師執行業務時
      ，應製作病歷，並簽名或蓋章及加註執行年、月、日。第
      二項規定：前項病歷，除應於首頁載明病人姓名、出生年
      、月、日、性別及住址等基本資料外，其內容至少應載明
      下列事項：一、就診日期。二、主訴。三、檢查項目及結
      果。四、診斷或病名。五、治療、處置或用藥等情形。六
      、其他應記載事項。因此，醫師執行醫療業務時，不論患
      者是因病尋求診療，或因特殊目的而就醫，醫師於診療過
      程中，應依醫師法之規定，製作病歷，此一病歷之製作，
      均屬醫師於醫療業務過程中所須製作之紀錄文書，而且每
      一醫療行為均屬可分，因其接續之看診行為而構成醫療業
      務行為，其中縱有因訴訟目的，例如被毆傷而尋求醫師之
      治療，對醫師而言，仍屬其醫療業務行為之一部分，仍應
      依法製作病歷，則該病歷仍屬業務上所製作之紀錄文書，
      與通常之醫療行為所製作之病歷無殊，自屬刑事訴訟法第
      一百五十九條之四第二款所稱從事業務之人於業務上所須
      製作之紀錄文書，而診斷證明書係依病歷所轉錄之證明文
      書，自仍屬本條項之證明文書，最高法院九十七年度臺上
      字第六六六號著有判決要旨可參。查，臺北市立聯合醫院
      急診病歷、臺北市立聯合醫院急診醫囑單（一）及臺北市
      立聯合醫院急診護理記錄（一），分別為從事業務之人於
      業務上或通常業務過程所須製作之紀錄文書，而聯合醫院
      中興院區診斷證明書，係依病歷所轉錄之證明文書，且為
      從事業務之人於業務上所須製作之證明文書，可信度均甚
      高，復均查無顯有不可信之情況，依前開刑事訴訟法第一
      百五十九條之四第二款之規定，自均得為證據。
  三、次按被告以外之人於審判外之言詞或書面陳述，除法律有
      規定者外，不得作為證據。被告以外之人於審判外之陳述
      ，雖不符前四條之規定，而經當事人於審判程序同意做為
      證據，法院審酌該言詞陳述或書面陳述作成時之情況，認
      為適當者，亦得為證據。當事人、代理人或辯護人於法院
      調查證據時，知有刑事訴訟法第一百五十九條第一項不得
      為證據之情形，而未於言詞辯論終結前聲明異議者，視為
      有前項之同意，刑事訴訟法第一百五十九條第一項、第一
      百五十九條之五分別定有明文。查，本案所據以認定事實
      之證據，部分屬傳聞證據，惟檢察官及被告均未於本院言
      詞辯論終結前聲明異議，本院審酌該等言詞或書面陳述作
      成之情況，並無非出於任意性或不正取供，或違法或不當
      情事，且客觀上亦無不可信之情況，堪認為適當，依刑事
      訴訟法第一百五十九條之五第二項規定，均得作為證據，
      先予敘明。
貳、實體部分：
  一、前揭犯罪事實，業據被告於本院審理時坦承不諱，復經證
      人乙○○於警詢時證述綦詳，並有聯合醫院中興院區診斷
      證明書、臺北市政府警察局交通警察大隊道路交通事故初
      步分析研判表、道路交通事故現場圖、臺北市政府警察局
      中正一分局交通分隊道路交通事故補充資料表、臺北市政
      府警察局中正一分局交通分隊交通事故談話紀錄表、道路
      交通事故調查報告表（一）、道路交通事故調查報告表（
      二）、車籍查詢—基本資料詳細畫面、臺北市立聯合醫院
      九十九年六月八日北市醫興字第○九九三○五○二九○○
      號函及其檢附臺北市立聯合醫院病歷〔含臺北市立聯合醫
      院急診病歷、臺北市立聯合醫院急診醫囑單（一）及臺北
      市立聯合醫院急診護理記錄（一）〕等件附卷可證，足徵
      被告任意性自白與事實相符，應堪採信。綜上所述，本件
      事證明確，被告犯行堪以認定，應依法論科。
  二、按汽車駕駛人駕駛汽車肇事致人受傷或死亡，應即採取救
      護及依規定處置，並通知警察機關處理，不得任意移動肇
      事汽車及現場痕跡證據，道路交通管理處罰條例第六十二
      條定有明文。次按刑法第一百八十五條之四之肇事逃逸罪
      ，以處罰肇事後逃逸之駕駛人為目的，俾促使駕駛人於肇
      事後能對被害人即時救護，以減少死傷，是該罪之成立只
      以行為人有駕駛動力交通工具肇事，致人死傷而逃逸之事
      實為已足，至行為人對肇事有否過失，則非所問，最高法
      院九十二年度臺上字第六五四一號亦著有裁判意旨可資參
      照。從而交通事故一旦發生，且發生人員傷亡之情況，不
      論撞人或被撞，甚或因其他事故而造成死傷，只要是在駕
      駛動力交通工具過程內所發生之傷害範圍，經常非於車禍
      甫發生時，即得依據被害人之外觀有無外傷即能判斷，舉
      凡顱內出血、臟器破裂、非穿透性骨折等嚴重傷害，均未
      必有明顯外傷，因此凡在可能發生傷亡之情形下，參與交
      通事故之駕駛人，即應負有救助之義務，任何駕駛人均不
      能逕自以被害人無明顯外傷等類之粗淺觀察，即離開車禍
      現場任由潛在之傷害擴大，而此亦為前述刑法第一百八十
      五條之四立法原因之一。核被告所為，係犯刑法第一百八
      十五條之四駕駛動力交通工具肇事，致人受傷而逃逸罪。
      原審以被告犯罪事證明確，適用刑事訴訟法第四百四十九
      條第一項前段、第三項、第四百五十四條第二項，刑法第
      一百八十五條之四、第四十一條第一項前段之規定，判處
      被告有期徒刑六月，如易科罰金，以新臺幣一千元折算一
      日，其認事用法核無不當，所處刑度亦堪認為適當，自應
      予以維持。被告提起上訴，為無理由，應予駁回。查被告
      前未曾因故意犯罪受有期徒刑以上刑之宣告，有臺灣高等
      法院被告全國前案紀錄表一份附卷可稽，因一時失慮，致
      罹刑典，犯罪後坦承犯行，深表悔意，並已與被害人乙○
      ○達成和解，被害人乙○○於本院準備程序期日中亦當庭
      陳稱願意給予被告緩刑，有調解筆錄、和解書、被害人乙
      ○○出具之聲明書及本院準備程序筆錄等件在卷可參，經
      此起訴審判，當知所警惕，信無再犯之虞，本院認所宣告
      之刑以暫不執行為適當，併諭知緩刑二年，以啟自新。至
      於檢察官雖請求本院對被告為緩刑之宣告時應附命被告向
      公庫支付新臺幣十六萬七千元之條件云云。按緩刑宣告，
      得斟酌情形，命犯罪行為人為下列各款事項：（一）向被
      害人道歉。（二）立悔過書。（三）向被害人支付相當數
      額之財產或非財產上之損害賠償。（四）向公庫支付一定
      之金額。（五）向指定之公益團體、地方自治團體或社區
      提供四十小時以上二百四十小時以下之義務勞務。（六）
      完成戒癮治療、精神治療、心理輔導或其他適當之處遇措
      施。（七）保護被害人安全之必要命令。（八）預防再犯
      所為之必要命令，刑法第七十四條第二項定有明文。惟本
      院審酌被告前未曾因犯罪受有刑之宣告，犯後坦承犯行，
      深表悔意，業與被害人乙○○達成和解，已如前述，又被
      害人乙○○傷勢輕微，且被告積極參與社區服務，熱心公
      益，有社區服務證明書四份附卷可參，認依被告之罪質及
      犯罪後態度，對被告所為之緩刑宣告並無附條件之必要，
      併予說明。
據上論斷，應依刑事訴訟法第四百五十五條之一第一項、第三項
、第三百六十八條、第七十四條第一項第一款，判決如主文。
本件經檢察官申心蓓到庭執行職務
中    華    民    國    99    年     7    月    14    日
                    臺灣臺北地方法院交通法庭
                        審判長法  官  張永宏
                              法  官  林晏如
                              法  官  雷淑雯
以上正本證明與原本無異。
不得上訴。
                              書記官  胡詩唯
中    華    民    國    99    年     7    月    14    日
附錄本案論罪科刑法條全文：
中華民國刑法第一百八十五條之四
駕駛動力交通工具肇事，致人死傷而逃逸者，處六月以上五年以
下有期徒刑。

司法院資訊處製作；財團法人民間司法改革基金會備份。
